【裁判字號】    99,易,728
【裁判日期】    990608
【裁判案由】    詐欺
【裁判全文】
臺灣臺中地方法院刑事判決               99年度易字第728號
公  訴  人  臺灣臺中地方法院檢察署檢察官
被      告  乙○○
上列被告因詐欺案件，經檢察官提起公訴（98年度偵字第26222號）
，本院判決如下：
    主    文
乙○○無罪。
    理    由
一、公訴意旨略以：乙○○明知不法犯罪集團，經常要求被害人
    將被詐欺之款項匯入其所使用之人頭帳戶，以掩飾其詐欺取
    財之犯罪所得，並藉此逃避檢警人員之追緝，且預見向其取
    得存摺、提款卡等帳戶資料之人，會以其帳戶作為此類詐欺
    取財之不法所用，竟仍基於幫助詐欺取財之不確定故意，容
    任他人使用其帳戶，以遂行詐騙他人財物之犯行，於民國98
    年9月2日，在臺中縣大雅鄉○○路上，將其所申辦之第一商
    業銀行中科分行帳號00 000000000號金融帳戶之存摺、金融
    卡及密碼交付予真實姓名年籍不詳之成年男子，容任他人作
    為詐欺取財之工具。嗣該真實姓名年籍不詳之成年男子取得
    前開存摺、金融卡及密碼後，即與其所屬之犯罪集團成員，
    共同基於意圖為自己不法所有之犯意聯絡，由該真實姓名年
    籍不詳之成年男子或其所屬犯罪集團成員於98年9月7日晚上
    8時30分許，先撥打電話予甲○○，冒稱係網路購物人員，
    並向甲○○誆稱其網路購物，付款方式誤輸為分期付款，要
    求甲○○先給予購物轉帳銀行之電話，並稱會有銀行專員與
    其聯絡。嗣詐欺集團成員再撥打電話予甲○○，向甲○○冒
    稱係銀行專員，並要求其至附近之提款機操作，致使甲○○
    陷於錯誤，而將新臺幣（下同）9萬5000元匯入乙○○上開
    之金融帳戶內。嗣經甲○○察覺有異而報警循線加以查獲，
    因認乙○○涉有刑法第30條第1項、第339條第1項之幫助詐
    欺罪嫌等語。
二、按犯罪事實應依證據認定之，無證據不得認定犯罪事實；不
    能證明被告犯罪，應諭知無罪之判決，刑事訴訟法第一百五
    十四條第二項、第三百零一條第一項分別定有明文。次按所
    謂認定犯罪事實之證據，係指足以認定被告確有犯罪行為之
    積極證據而言，該項證據自須適合於被告犯罪事實之認定，
    始得採為斷罪之資料；又事實之認定，應憑證據，如未能發
    現相當確實證據，或證據不足以證明，自不能以推測或擬制
    之方法，以為裁判之基礎，最高法院二十九年上字第三一０
    五號、四十年臺上字第八六號判例著有明文。又按認定犯罪
    事實所憑之證據，無論係直接證據或間接證據，其為訴訟上
    之證明，須於通常一般之人均不致有所懷疑，而得確信其為
    真實之程度者，始得據為有罪之認定，倘其證明尚未達到此
    一程度，而有合理之懷疑存在，復無其他調查途徑可尋，法
    院即應為無罪之判決，最高法院七十六年臺上字第四九八六
    號著有判例。
三、訊據被告乙○○固坦承於上揭時、地，將上開金融帳戶之存
    摺、金融及密碼交付他人，惟堅決否認有何幫助詐欺犯行，
    辯稱：「我是看中國時報找工作，在九月初打電話應徵，存
    摺等資料是交給對方，我是在后庄路交給他，我的工作是送
    貨，他說下去南部送貨不可能會當天回來，可能會停留一、
    二天，公司貨款沒辦法當天拿到，所以要我把收到的錢先存
    在我的帳戶裡面，他們再提領出來」等語；經查：
（一）被害人甲○○於98年9月7日，為詐欺集團之人所詐騙，將
      9萬5000元，匯入被告所申請設立之前揭第一銀行中科分
      行帳號000-00000000000號之金融帳戶內等情，業據其於
      警詢中供明在卷，復有被告在第一銀行中科分行帳號000-
      0000000000 0號之金融帳戶申請書、交易明細表、自動櫃
      員機交易明細表等附卷可稽，此部分之事實應堪認定。
（二）復按一般人於應徵工作而尚未決定錄用之際，雇主皆不會
      要求應徵者至金融機關申辦帳戶，又應徵者已確定被錄用
      ，雇主雖會要求受僱人至金融機關申辦帳戶，然受僱人於
      開設帳戶之後，亦會自己保留存摺及金融卡，不會將存摺
      、金融卡交予雇主而導致無法刷簿及提款之情形，惟近來
      應徵工作者，於應徵時，被雇主詐欺而要求應徵者事先交
      付存摺及金融卡者，亦時有所聞。本件被告抗辯，其於98
      年9月初因依中國時報所刊載之廣告，應徵司機之工作而
      被騙取其在郵局所申設之存摺及金融卡等情，業據其提出
      中國時報98年9月2日、3日、4日之廣告三份，其上確有刊
      登應徵送貨司機之廣告，聯絡電話為0927─322564號，有
      報紙廣告節本在卷可參，其上之聯絡電話與被告於警詢中
      所供述，其因應徵工作而將郵局之金融卡、密碼交付予
      0927─322564號之人相符，且被告於本院審理中經公訴人
      詢問時陳稱：「（檢察官問：你的存摺跟金融卡、密碼是
      在九十八年九月二日分別交付給他人的嗎？）（被告答：
      當天的下午傍晚到萊爾富去變更密碼，我設定成他所說的
      1234 ，再交付給他人。）」「（檢察官問：你交付給他
      的這個人你先前有無看過？）（被告答：我去應徵時有看
      過。）」「（檢察官問：他有無拿過他的身分資料給你看
      嗎？）（被告答：沒有。）」「（檢察官問：你除了交這
      本第一銀行的帳戶外還有無交付其他的？）（被告答：彰
      化銀行的存摺影本、郵局的存摺影本。）」「（檢察官問
      ：為何需要這麼多的存摺影本？）（被告答：他說銀行提
      款最多只能領三萬元。他怕超過三萬元以後就領不到了，
      所以要以其他銀行來作存提款。）」「（檢察官問：所以
      你將彰化銀行、郵局的金融卡都交付給他人了？）（被告
      答：沒有。）」「（檢察官問：你剛才的回答就不合理，
      超過三萬元的部分要以其他銀行來存提，但是你只有交付
      銀行存摺影本而已？）（被告答：第一銀行是交付存摺、
      提款卡、還有設定密碼的便條紙。我當時是急著找工作，
      所以沒有想那麼多。）」「（檢察官問：你是六十七年次
      的，你是第一次找工作嗎？）（被告答：我之前在榮總照
      顧我父親。）」「（檢察官問：之前有無工作過？）（被
      告答：有，但是都是領現的工作。只有在友達的時候才有
      做過有轉帳的工作。）」「（檢察官問：當時友達有無要
      你交付金融卡和密碼給他們？）（被告答：沒有。只要交
      付銀行存摺影本。）」「（檢察官問：當時為何要交付金
      融卡、密碼？）（被告答：我當時人在南部工作，要由提
      款卡領公款出來。）」「（檢察官問：公司的公款是否存
      在公司的帳戶內就可以了？）（被告答：但是公司說為了
      取信我，所以要將公司的公款存入我的帳戶，所以要我交
      付我的帳號給公司使用。）」「（檢察官問：你是去應徵
      什麼工作？）（被告答：醫療Ｎ95口罩。彰化寶順公司。
      ）」「（檢察官問：你有無去過這家公司嗎？）（被告答
      ：沒有。但是我有上網去看過的確有這家公司是在做口罩
      的。）」「（檢察官問：你面試的地點在哪裡？）（被告
      答：後庄路跟中清路有一家肉羹麵店。他說約在下午五點
      左右。）」「（檢察官問：你有無覺得很奇怪？）（被告
      答：我急著找工作沒有分析到那裡。）」「（檢察官問：
      九月二日交付給對方後有無懷疑？）（被告答：我隔天有
      打電話給他，五日是在下午六點半約在健行路和大墩路那
      邊，交付彰化銀行、郵局存摺影本。二日是拿第一銀行的
      存摺、印章、提款卡給他。他說在下個禮拜一再打給他。
      後來又約在西屯路三段作人事確認，他說他們公司在臺中
      牛排館那裡，他沒有給我公司的住址。他說他們是幫寶順
      公司批發的。）」「（檢察官問：這家公司叫什麼名字？
      ）（被告答：我不知道。）」「（檢察官問：那個人是誰
      ？）（被告答：他跟我說是公司的黃主任。後來我再打電
      話給他，他電話都沒有接。）」等語，被告之回答之內容
      ，具體、詳盡、合理，並與其所提出之證據相符，尚非不
      堪採信，足徵被告係誤信報紙之徵職廣告，亦受詐欺集團
      之人詐騙，而將其前揭金融機構之存摺、金融卡及密碼等
      物，交付詐欺集團之人，其交付前開存摺等物時僅係為求
      職，並非因幫助他人犯詐欺取財而為之，尚無幫助他人犯
      詐欺罪之故意與認識。
（三）綜上所述，被告所辯尚值採信，公訴人所舉之證據尚無法
      使本院確信被告有幫助詐欺之犯行，不能證明被告犯罪，
      自應為無罪之諭知。
三、據上論斷，應依刑事訴訟法第三百零一條第一項前段，判決
    如主文。
中    華    民    國    99    年    6     月    8     日
                  刑事第一庭    審判長法  官  何志通
                                      法  官  許惠瑜
                                      法  官  林清鈞
以上正本證明與原本無異。
如不服本判決應於收受判決後10日內向本院提出上訴書狀，並應
敘述具體理由；其未敘述上訴理由者，應於上訴期間屆滿後20日
內向本院補提理由書（均須按他造當事人之人數附繕本）「切勿
逕送上級法院」。
                                      書記官  陳貴卿
中    華    民    國    99    年    6     月    8     日

司法院資訊處製作；財團法人民間司法改革基金會備份。
